臺灣臺北地方法院民事簡易判決
  110年度店簡字第1785號
原      告  臺灣產物保險股份有限公司

法定代理人  李泰宏  
訴訟代理人  韓奇峰  
被      告  劉彥志  
上列當事人間損害賠償事件，本院於民國111年2月10日言詞辯論
終結，判決如下：
    主      文
被告應給付原告新臺幣貳萬捌仟參佰陸拾捌元，及自民國一百一
十年十一月二十三日起至清償日止，按週年利率百分之五計算之
利息。
原告其餘之訴駁回。
訴訟費用由被告負擔百分之八，餘由原告負擔。
本判決第一項得假執行。但被告如以新臺幣貳萬捌仟參佰陸拾捌
元為原告預供擔保後，得免為假執行。
    事實及理由
壹、程序事項
一、按因侵權行為涉訟者，得由行為地之法院管轄，民事訴訟法
    第15條第1項定有明文。查本件侵權行為地為新北市新店區
    （見本院卷第13頁），本院有管轄權。
二、被告經合法通知，未於言詞辯論期日到場，核無民事訴訟法
    第386條所列各款情事，爰依原告之聲請，准由其一造辯論
    而為判決。
貳、實體事項
一、原告主張：被告駕駛車牌號碼000-00營業大客車，於民國10
    9年2月25日14時22分許，行經新北市新店區中正路409巷口
    處時，因未注意車前狀況撞擊伊承保訴外人劉克瑜所有並駕
    駛車牌號碼000-0000自用小客車（下稱系爭車輛）。伊依約
    支出修復費用新臺幣（下同）374,824元，爰以侵權行為及
    保險代位法律關係起訴請求，並聲明：被告應給付原告374,
    824元及自起訴狀繕本送達之翌日起至清償日止，按週年利
    率5％計算之利息。
二、被告經合法通知，未於言詞辯論期日到場，亦未提出準備書
    狀做任何聲明或陳述。
三、法院之判斷：
  ㈠按因故意或過失，不法侵害他人之權利者，負損害賠償責任
    ；汽車、機車或其他非依軌道行使之動力車輛，在使用中加
    損害於他人者，駕駛人應賠償因此所生之損害。民法第184
    條第1項前段、第191條之2定有明文。汽車行駛時，駕駛人
    應注意車前狀況及兩車並行之間隔，並隨時採取必要之安全
    措施，道路交通安全規則第94條第3項前段有明文。查原告
    主張等情，提出道路交通事故當事人登記聯單、道路交通事
    故初步分析研判表在卷可按（見本院卷第13至15頁)，核與
    本院依職權向新北市政府警察局新店分局調閱車禍肇事相關
    資料相符（見本院卷第37至56頁）。由卷附道路交通事故現
    場圖及現場照片可知，被告駕駛000-00營業大客車右側車身
    與系爭車輛左前車頭發生碰撞（見本院卷第43、49至56頁）
    ，復參酌被告在道路交通事故調查紀錄表稱：「我駕駛營業
    大客車（000-00）從中正、中央往耕莘醫院方向前進，在行
    經過中正409巷口時，發現對方自小客在倒車，我就提早切
    進內線，對方在轉進停車格時，對方的左前車頭撞到我公車
    後車門。」等語（見本院卷第47頁），系爭車輛駕駛人劉克
    瑜於交通事故調查紀錄表稱：「我駕駛自小客（000-0000）
    在中正路409巷口準備停車，在巷口要倒車準備轉彎時，我
    就突然聽到碰撞聲，下車查看才發生我後照鏡有ㄠ到，輪胎
    也又碰損，左前門也有ㄠ到，車輪上面也有ㄠ到。」等語（見
    本院卷第45頁）。可知被告駕車行至肇事處，顯未注意車前
    狀況，其右側車身撞擊系爭車輛左前車頭而肇事，就本件交
    通事故有過失，為肇事次因，參以新北市政府車輛行車事故
    鑑定會鑑定意見書亦同此認定，有新北車鑑字第0000000號
    在卷為憑（本院卷第39至41頁）。又被告已於相當時期受合
    法之通知，未於言詞辯論期日到場，亦未提出書狀爭執，本
    院審酌原告所提證據，認原告之主張為真實，被告過失駕駛
    行為與系爭損害間具有相當因果關係，被告應就本件事故負
    侵權行為損害賠償責任。
  ㈡按負損害賠償責任者，除法律另有規定或契約另有訂定外，
    應回復他方損害發生前之原狀。第一項情形，債權人得請求
    支付回復原狀所必要之費用，以代回復原狀。民法第213條
    第1、3項有明文。不法毀損他人之物者，被害人得請求賠償
    其物因毀損所減少之價額，民法第196條定有明文。依民法
    第196條請求賠償物被毀損所減少之價額，得以修復費用為
    估定之標準，但以必要者為限（例如︰修理材料以新品換舊
    品，應予折舊），有最高法院77年度第9次民事庭會議決議
    參照。故被害人得以修理費用作為其物因毀損所減少價額之
    計算依據，但其中以新品更換舊品，且因此提高該物整體價
    值者，該更換之新品即非屬損害發生前物之原狀，則該更換
    新品所支出之費用，應予計算其折舊。另保險法第53條第1
    項規定，被保險人因保險人應負保險責任之損失發生，而對
    於第三人有損失賠償請求權者，保險人得於給付賠償金額後
    ，代位行使被保險人對於第三人之請求權；但其所請求之數
    額，以不逾賠償金額為限。查原告主張系爭車輛修復費用為
    374,824元（含工資33,768元、烤漆67,352元、零件273,704
    元），提出估價單、統一發票在卷可按（見本院卷第19至31
    頁）。另參酌營利事業所得稅查核準則第95條第6項「固定
    資產提列折舊採用定率遞減法，以1年為計算單位，其使用
    期間未滿1年者，按實際使用之月數相當於全年之比例計算
    之，不滿1月者，以月計。」規定，系爭車輛出廠日105年1
    月，有行車執照在卷（見本院卷第17頁），迄本件車禍發生
    時即109年2月25日，已實際使用4年2月，依行政院所發布固
    定資產耐用年數表及固定資產折舊率表規定，自用小客車耐
    用年數為5年，依定率遞減法每年應折舊369/1000，折舊後
    零件費用應為40,722元（計算式如後附表所示），並加計無
    庸折舊之工資33,768元、烤漆67,352元，系爭車輛損害金額
    為141,842元（計算式：40,722元＋33,768元＋67,352元＝141,
    842元）。
  ㈢按損害之發生或擴大，被害人與有過失者，法院得減輕賠償
    金額，或免除之。民法第217條第1項定有明文。汽車倒車時
    ，應顯示倒車燈光或手勢後，謹慎緩慢後倒，並應注意其他
    車輛及行人。道路交通安全規則第110條第2款有明文。查被
    告對本件車禍肇事固有過失，惟事故之際，系爭車輛駕駛人
    劉克瑜駕車行至肇事處，疏未注意後方狀況即貿然倒車，顯
    違反上開規定，為肇事主因，復無證據證明事故當時系爭車
    輛駕駛人劉克瑜有何不能注意之情事，自屬與有過失，本院
    審酌過失情節，認被告有20％之過失，系爭車輛駕駛人劉克
    瑜有80％之過失，是原告請求被告賠償修車費用，應以其中2
    8,368元（計算式：141,842元×20％ ＝28,368元，元以下四捨
    五入），為有理由，逾此部分應予駁回。
四、綜上所述，原告依據侵權行為及保險代位之法律關係，請求
    被告給付28,368元及自起訴狀送達翌日即110年11月23日（
    見本院卷第59頁，110年11月12日寄存八斗子分駐所）起至
    清償日止，按週年利率5％計算之利息，為有理由，應予准許
    。逾此部分為無理由，應予駁回。
五、本件原告勝訴部分，係就民事訴訟法第427條第1項訴訟適用
    簡易程序所為被告敗訴之判決，依同法第389條第1項第3款
    規定，應依職權宣告假執行，並依同法第436條第2項適用第
    392條第2項規定，依職權宣告被告如預供擔保，得免為假執
    行。　　
六、訴訟費用負擔之依據：民事訴訟法第79條。
中　　華　　民　　國　　111 　年　　3 　　月　　4 　　日
                  臺灣臺北地方法院新店簡易庭
                              法  官  鄧德倩
上列正本證明與原本無異。
如不服本判決，應於判決送達後20日內向本庭提出上訴狀（須按
他造當事人之人數附繕本）；如委任律師提起上訴者，應一併繳
納上訴審裁判費。
中　　華　　民　　國　　111 　年　　3 　　月　　4 　　日
                              書記官  張嘉崴
附表
-----
折舊時間           金額
第1年折舊值        273,704×0.369=100,997
第1年折舊後價值    273,704-100,997=172,707
第2年折舊值        172,707×0.369=63,729
第2年折舊後價值    172,707-63,729=108,978
第3年折舊值        108,978×0.369=40,213
第3年折舊後價值    108,978-40,213=68,765
第4年折舊值        68,765×0.369=25,374
第4年折舊後價值    68,765-25,374=43,391
第5年折舊值        43,391×0.369×(2/12)=2,669
第5年折舊後價值    43,391-2,669=40,722